【裁判字號】    97,上訴,2101
【裁判日期】    971028
【裁判案由】    違反毒品危害防制條例
【裁判全文】
臺灣高等法院臺中分院刑事判決        97年度上訴字第2101號
上  訴  人
即  被  告  乙○○
上列上訴人因違反毒品危害防制條例案件，不服臺灣彰化地方法
院97年度訴字第1794號中華民國97年7月23日第一審判決（起訴
案號：臺灣彰化地方法院檢察署97年度毒偵字第1852號），提起
上訴，本院判決如下：
    主  文
原判決撤銷。
乙○○施用第一級毒品，累犯，處有期徒刑拾月。又施用第二級
毒品，累犯，處有期徒刑陸月。應執行有期徒刑壹年肆月。
    事  實
一、乙○○前因施用毒品案件，經觀察、勒戒後，認無繼續施用
    毒品之傾向，於91年2月26日執行完畢釋放。又因施用第一
    級毒品及第二級毒品案件，經本院於95年7月11日，以95年
    度上訴字第1166號判處有期徒刑11月、8月，應執行有期徒
    刑1年4月確定，入監執行後，於96年7月16日經減刑執行完
    畢。詎仍不知戒除毒癮，復分別基於施用第一級毒品海洛因
    或施用第二級毒品甲基安非他命之犯意，於97年2月21日上
    午11時25分許為警採尿前72小時內之某時，在彰化縣彰化市
    ○○路○段「中國石油加油站」化妝室，或其他不詳地點，
    以將第一級毒品海洛因摻入香煙後，點燃吸食方式，施用第
    一級毒品海洛因一次。或以不詳方式施用第二級毒品甲基安
    非他命一次。嗣於有偵查權機關尚未發覺犯罪前，於97年2
    月21日上午11時25分許，經警訊問時，向警自首施用上開毒
    品之犯行，並經警採尿送驗結果，呈嗎啡、甲基安非他命陽
    性反應，而悉上情。
二、案經彰化縣警察局彰化分局報請臺灣彰化地方法院檢察署檢
    察官偵查起訴。
    理  由
一、上訴人即被告乙○○（以下稱被告）經合法傳喚，未於本院
    審理中到庭，其於於警詢、偵查及原審中，供承有施用第一
    級毒品海洛因、第二級毒品安非他命等犯行。且被告之尿液
    經詮昕科技股份有限公司檢驗結果，呈嗎啡、甲基安非他命
    陽性反應，有該公司濫用藥物尿液檢驗報告2紙在卷可稽，
    足認被告確有施用第一級毒品海洛因、第二級毒品安非他命
    等行為。雖被告尚稱：其係於97年2月18日下午7時，將海洛
    因及安非他命一同摻入香煙內再點火吸食入體內之方式，施
    用毒品云云。然查第一級毒品海洛因係屬中樞神經抑制劑，
    安非他命係屬中樞神經興奮劑，二者無論藥性、藥效、產生
    之作用及效果，施用方式等，均不相同。尤其安非他命須以
    置入如玻璃瓶、玻璃吸管等器物上，底下點火燒烤，吸其煙
    霧之方式施用；海洛因尚可以注射針筒注射方式施用。所謂
    將二者一同點火施用云云，實難想像。被告又謂其係在97年
    2月18日19時施用毒品云云，以此推算其施用毒品距採尿時
    間，已有64小時多，經身體新陳代謝後，毒品含量應該較為
    微小才是。然依上開檢驗報告，被告之尿液，經二次檢驗結
    果：甲基安非他命檢出濃度分別為：10460ng/ml、10718ng/
    ml，高於閾值濃度500ng/ml達20倍；嗎啡檢出濃度為：4204
    7n g/ml、41652ng/ml，高於閾值濃度300ng/ml達138倍。被
    告之尿液既含有如此甚高濃度之毒品代謝物，顯見被告被警
    採尿時，距離其施用毒品之時間非久，是以被告所為之供述
    ，顯係為規避刑法數罪併罰之規定而為，自非可採。應認被
    告係分次施用第一級毒品、第二級毒品，始為正確。本件事
    證明確，被告犯行堪以認定。
二、核被告所為，係犯毒品危害防制條例第10條第1項、第2項之
    施用第一級毒品、施用第二級毒品罪。其施用前後持有第一
    級毒品海洛因及第二級毒品甲基安非他命之低度行為，分別
    為施用之高度行為所吸收，不另論罪。被告所犯上開二罪，
    犯意各別，行為互殊，應分論併罰。本件公訴意旨認被告同
    時施用第一級毒品海洛因及第二級毒品安非他命，係一行為
    觸犯數罪名，為想像競合犯，尚有未洽，應予敘明。被告於
    97年2月21日上午11時25分許，在彰化縣警察局彰化分局內
    ，於未被有偵查犯罪職權之機關或公務員發覺本件施用毒品
    犯行前，即主動向訊問之員警供承本件之施用毒品犯行，自
    首而接受裁判，並同意由員警採集其尿液送驗，檢驗結果確
    呈嗎啡及甲基安非他命陽性反應，爰依刑法第62條前段規定
    減輕其刑。查被告因施用第一級毒品及第二級毒品案件，經
    本院於95年7月11日，以95年度上訴字第1166號判處有期徒
    刑11月、8月，應執行有期徒刑1年4月確定，入監執行後，
    於96年7月16日經減刑執行完畢，有臺灣高等法院被告前案
    紀錄表在卷可稽，其於受有期徒刑執行完畢後，五年以內故
    意再犯本件有期徒刑以上之罪，為累犯，均應依刑法第47
    條第1項之規定加重其刑。原審以被告犯罪事證明確，予以
    論罪科刑，固非無見。被告上訴請求從輕量刑，雖無可取。
    惟查被告供述之犯罪時間、地點，並非可採，已如前述，原
    判決事實之認定已有未合，並依想像競合犯論斷，關於法條
    之適用，亦有未當，應予撤銷改判。爰審酌被告經觀察、勒
    戒與刑之執行後，猶未能深切體認毒品危害己身之鉅，及早
    謀求脫離毒害之道，反而於出監後再犯，未見有何收斂、警
    惕之意，無視於毒品對於自身健康之戕害及國家對於杜絕毒
    品犯罪之禁令，自有使其接受相當時期監禁以敦化性情之必
    要，另審度施用毒品為自戕行為，犯罪心態與一般刑事犯罪
    之本質並不相同，容應以「病人」之角度考量，並慮及施用
    毒品後常伴隨其餘反社會性之行為出現，對社會造成危害，
    及其犯罪之動機、方法、手段、暨犯後態度等一切情狀，且
    本件雖係被告上訴，本院認原判決適用法條不當，自不受刑
    事訴訟法第370條前段之限制，而量處如主文第二項所示之
    刑，並定其應執行之刑。
三、被告經合法傳喚，無正當理由不到庭，爰不待其陳述，逕行
    判決。
據上論結，應依刑事訴訟法第369條第1項前段、第364條、第299
條第1項前段、第370條但書、第371條，毒品危害防制條例第10
條第1項、第2項，刑法第11條前段、第47條第1項、第62條前段
、第51條第5款，判決如主文。
本案經檢察官甲○○到庭執行職務。
中    華    民    國    97    年    10    月    28    日
            刑事刑十一庭  審判長法  官  陳  朱  貴
                                法  官  何  志  通
                                法  官  郭  同  奇
上列正本證明與原本無異。
施用第一級毒品部分得上訴。
施用第二級毒品部分不得上訴。
如不服本判決應於收受送達後十日內向本院提出上訴狀，其未敘
述上訴之理由者並得於提起上訴後十日內向本院補提理由書（均
須按他造當事人之人數附繕本）。
                                書記官  康  孝  慈
中    華    民    國    97    年    10    月    29    日
附錄論罪科刑法條
毒品危害防制條例第10條
施用第一級毒品者，處6月以上5年以下有期徒刑。
施用第二級毒品者，處3年以下有期徒刑。


司法院資訊處製作；財團法人民間司法改革基金會備份。
